【裁判字號】    97,簡上,22
【裁判日期】    971229
【裁判案由】    給付借款
【裁判全文】
臺灣宜蘭地方法院民事判決              97年度簡上字第22號
上  訴  人  乙○○
被上訴人    甲○○
訴訟代理人  林正欣律師
上列當事人間給付借款事件，上訴人對於中華民國97年5月15日
本院羅東簡易庭97年度羅簡字第25號判決，提起上訴，本院於
97年12月15日言詞辯論終結，判決如下：
    主  文
上訴駁回。
第二審訴訟費用新臺幣肆仟捌佰元由上訴人負擔。
    事實及理由
一、被上訴人起訴主張略以：上訴人於民國95年12月13日，持訴
    外人盧業聲所簽發，以華南銀行羅東分行為付款人，支票號
    碼為SC0000000號，面額新台幣（下同）30萬元，到期日96
    年1月27日之支票1紙（下稱系爭支票），向被上訴人調借現
    金30萬元，惟被上訴人因手頭不便，遂持系爭支票轉向訴外
    人游善安借款，經取得30萬元並於系爭支票背書後，旋即將
    現款交付上訴人收訖。惟上訴人對所借款項迄無返還分文。
    爰依消費借貸之法律關係，請求被告給付30萬元及自起訴狀
    繕本送達翌日起至清償日止，按年息百分之5計算之利息暨
    願供擔保請准宣告假執行等語。
二、上訴人則以：伊固有於95年12月13日向被上訴人拿到現金30
    萬元，惟係因伊子黃翔維在十幾天前就跟被上訴人講好由黃
    翔維持系爭支票向被上訴人借款，以利黃翔維前所持訴外人
    盧業聲所簽發，以華南銀行羅東分行為付款人，支票號碼為
    SC0000000號，面額30萬元，發票日95年12月13日之支票1紙
    （下稱95年12月13日之支票）向被上訴人調借現金之支票可
    以兌現，然因95年12月13日當天黃翔維手機關機，被上訴人
    找不到黃翔維找到伊後，對伊表示，不要每張票據都跳票，
    如果利息再加進來，票可再換1個半月，故系爭支票之到期
    日才會寫96年1月27日，而95年12月13日當天黃翔維不好意
    思去，因為已經拒絕往來，乃由伊代理黃翔維出面向被上訴
    人拿錢，故伊當天不是去向被告借錢的，僅是幫黃翔維跑腿
    ，拿系爭支票去換票，且原來95年12月13日之支票其上有黃
    翔維之背書，可知借款人是黃翔維而非伊。且伊於95年12月
    13日取得30萬元後，隨即存入訴外人盧業聲之支票帳戶內，
    使95年12月13日之支票兌現，益徵借款人是黃翔維並非上訴
    人等語置辯，並為上訴聲明：(一)原判決及假執行之宣告均廢
    棄；(二)被上訴人在第一審之訴及假執行聲請均駁回。
三、被上訴人則引用原審判決認定之事實，並答辯聲明：請求駁
    回上訴。
四、本件原審審理結果，認被上訴人之請求有理由，上訴人之抗
    辯不可採信，而判決被上訴人全部勝訴。上訴人不服原審判
    決提起上訴，並為上訴聲明：(一)原判決及假執行之宣告均廢
    棄；(二)被上訴人在第一審之訴及假執行聲請均駁回。被上訴
    人則為答辯聲明：請求駁回上訴。
五、兩造爭執事項：本件兩造爭執之處，經行爭點整理後確認為
    ：上訴人持系爭支票向被上訴人拿到現金30萬元，上訴人主
    張係代理其子黃翔維向被上訴人借款，借款人係黃翔維，非
    上訴人，有無理由？
六、得心證之理由：
（一）被上訴人主張上訴人於95年12月13日將系爭支票交付被上
      訴人，並由被上訴人交付現金30萬元與上訴人之事實，業
      據被上訴人提出系爭支票為證，復為上訴人所不爭執，應
      堪信為真實。
（二）上訴人辯稱：系爭支票雖係由伊交付被上訴人，並自被上
      訴人處取得30萬元，惟係因伊子黃翔維前幾天即與被上訴
      人講妥，伊僅係受伊子黃翔維之委託幫忙跑腿，借款人係
      黃翔維，並非上訴人，被上訴人對此知悉甚詳，並提出黃
      翔維為證。惟為被上訴人所否認，依民事訴訟法第277條
      之規定，上訴人對於代理黃翔維向被上訴人借款30萬元此
      有利於己之事實，自應負舉證之責任。經查，
    1.證人黃翔維於原審審理理時證稱：伊之前向被上訴人借款
      30萬元，並交付95年12月13日之支票予被上訴人，惟伊在
      95年12月13日前幾天與被上訴人溝通，希望95年12月13日
      之支票可以延期，但被上訴人表示已經提示，乃要伊再去
      借1張票，被上訴人即可再幫伊借錢。而95年12月13日當
      天伊手機沒電，沒有接到原告電話，也沒有打電話與被上
      訴人，又因伊還有事，在當天下午2、3時左右伊借到系爭
      支票後，就請伊母即上訴人幫伊處理，又因為伊也不夠出
      利息錢，就順便請上訴人幫忙出利息錢，並拜託上訴人直
      接將借得款項存入盧業聲之支票帳戶內，使95年12月13日
      之支票得以兌現。被上訴人前幾天就知道伊委託上訴人幫
      忙處理，因為就是被上訴人叫伊再拿1張票去換等語（原
      審卷第55、56頁）。是依上訴人所辯及證人黃翔維證詞可
      知，95年12月13日向被上訴人借款30萬元之緣由應乃：證
      人黃翔維前持95年12月13日之支票向被上訴人調借現金30
      萬元，因當日前開支票已到期，故而再以系爭支票交付被
      上訴人，並自被上訴人處取得30萬元現金，再由上訴人存
      入訴外人盧業聲之支票帳戶內以兌現95年12月13日之支票
      。前開過程貸與人即被上訴人係二度給付票款現金，此核
      與一般所稱之「換票」，係由債務人持新票據換回舊票據
      ，屬原債務之延續之情形已有不同。是95年12月13日之支
      票固有黃翔維之背書，有該支票影本可徵，但上訴人係自
      被上訴人處取得30萬元之現款後存入訴外人盧業聲之支票
      帳戶內，使執票人得以提領兌現，應認上訴人係為清償原
      95年12月13日之支票債務，而另向被上訴人借款。至於上
      訴人取得貸借現金後，如何支配使用，本就由上訴人任意
      決定之，本件究係黃翔維清償自己之債務抑或上訴人為黃
      翔維清償債務，實無法一概而論，單以前揭事實不足以推
      論借款人係黃翔維，而為有利於上訴人之認定。
    2.證人黃翔維雖又證稱，95年12月13日之前幾天被上訴人已
      答應，如再借1張支票，被上訴人願再去借錢與伊，故被
      上訴人知悉借款人為伊等語。然查，證人黃翔維與上訴人
      間為母子關係，其目前已為拒絕往來戶，並積欠被上訴人
      鉅額債務，無清償對被上訴人債務之能力，其再擔負本件
      借款債務之清償責任，對被上訴人而言恐仍無法實現債權
      ，故證人黃翔維之證詞本難期客觀。更況，上訴人當日拿
      到30萬元現金後，並非由被上訴人陪同存入訴外人盧業聲
      之支票帳戶內，而證人黃翔維前所欠被上訴人之借款並未
      清償，債信不佳，苟如上訴人所辯係代理黃翔維借款云云
      ，倘若上訴人當日未將30萬元存入盧業聲支票帳戶內，則
      豈非成為上訴人再次借款30萬元予前帳未清之黃翔維，此
      與常情顯有不合。再參以上訴人曾向被上訴人調借現款，
      為上訴人所自承（原審卷第58頁），被上訴人貸借現金上
      訴人亦屬可能，從而，上訴人於95年12月13日當天向被上
      訴人取得30萬元，並即存入訴外人盧業聲支票帳戶內，應
      認係上訴人為其子黃翔維之前債而前來向被上訴人告貸。
      此外，上訴人就代理黃翔維借款有利於己之事實，並無法
      舉證以實其說，上訴人辯稱借款人係黃翔維云云，實無可
      採。
（三）綜上所述，上訴人未能舉證證明其係代理其子黃翔維向被
      上訴人借款30萬元之事實，則被上訴人主張依消費借貸法
      律關係，請求上訴人給付被上訴人系爭借款30萬元及自起
      訴狀繕本送達翌日即97年1月24日起至清償日止，按年息
      5%計算之法定遲延利息，為有理由，原審予以判准，並依
      民事訴訟法第389條規定依職權為假執行之宣告，核無不
      合，上訴論旨指摘原判決不當，求為廢棄改判，為無理由
      ，應予駁回。
（四）本件事證已臻明確，兩造其餘攻擊、防禦方法及舉證，核
      與判決結果無影響，爰不逐一論列，附此敘明。
七、據上論結，本件上訴為無理由，依民事訴訟法第436條之1第
    3項、第449條第1項、第78條，判決如主文。
中    華    民    國    97    年    12    月    29    日
                  臺灣宜蘭地方法院民事庭
                    審判長法  官  楊麗秋
                          法  官  林俊廷
                          法  官  林楨森
正本與原本無異
本判決不得上訴
中    華    民    國    97    年    12    月    31    日
                          書記官  邱美龍


司法院資訊處製作；財團法人民間司法改革基金會備份。
